臺灣臺北地方法院民事判決
110年度勞訴字第178號
原      告  黃雲娥  
            陳淑芳  
            顏秋茹  
            周潔    

            周羽穠  
            陳玉梅  

            邱宣蓉  
共      同
訴訟代理人  吳旭洲律師
            林譽恆律師
            楊倢欣律師
被      告  陳玉芬（即臺北市私立邱氏瑜珈短期補習班）




            陳玉芬（即臺北市私立邱素貞瑜珈術短期技藝補習



            陳玉芬（即邱氏瑜伽短期補習班）



上列當事人間請求給付工資等事件，經本院於民國111年4月21日
言詞辯論終結，判決如下：
    主      文
一、被告陳玉芬（即臺北市私立邱氏瑜珈短期補習班）應給付原
    告己○○、戊○○、庚○○、乙○各如附表1編號1至4「應給付總額
    」欄所示之金額，及均自民國110年10月3日起至清償日止，
    按週年利率5%計算之利息。
二、被告陳玉芬（即臺北市私立邱素貞瑜珈術短期技藝補習班）
    應給付原告甲○○、丁○○各如附表1編號5至6「應給付總額」
    欄所示之金額，及均自民國110年10月3日起至清償日止，按
    週年利率5%計算之利息。
三、被告陳玉芬（即邱氏瑜伽短期補習班）應給付原告丙○○如附
    表1編號7「應給付總額」欄所示之金額，及自民國110年10
    月3日起至清償日止，按週年利率5%計算之利息。　　　　
四、原告己○○、戊○○、乙○、甲○○、丁○○、丙○○其餘之訴駁回。
五、訴訟費用由兩造按如附表5所示比例負擔之。
六、本判決第一項、第二項及第三項得假執行；但被告陳玉芬（
    即臺北市私立邱氏瑜珈短期補習班）如各以附表1編號1至4
    「免為假執行供擔保金額」欄所示金額、被告陳玉芬（即臺
    北市私立邱素貞瑜珈術短期技藝補習班）如各以附表1編號5
    至6「免為假執行供擔保金額」欄所示金額、被告陳玉芬（
    即邱氏瑜伽短期補習班）如以附表1編號7「免為假執行供擔
    保金額」欄所示金額，分別為原告預供擔保後，得免為假執
    行。
七、原告己○○、戊○○、乙○、甲○○、丁○○、丙○○其餘假執行之聲
    請駁回。
    事實及理由
壹、程序事項：
一、按訴狀送達後，原告不得將原訴變更或追加他訴，但請求之
    基礎事實同一者，不在此限，民事訴訟法第255條第1項第2
    款定有明文。本件原告庚○○起訴時依民法第482條、第486條
    前段及兩造間僱傭契約法律關係請求被告陳玉芬（即臺北市
    私立邱氏瑜珈短期補習班）給付新臺幣（下同）36,090元本
    息，及依勞工退休金條例（下稱勞退條例）第12條第1項規
    定請求被告給付資遣費231,028元本息；嗣於民國111年2月1
    6日先以再開言詞辯論聲請狀追加依勞動基準法（下稱勞基
    法）第17條規定請求被告陳玉芬（即臺北市私立邱氏瑜珈短
    期補習班）再給付原告庚○○舊制年資之資遣費，其後於111
    年3月8日以民事準備（三）狀確定新、舊制年資資遣費共27
    6,539元，並變更聲明如附表3編號3所示，核其請求之基礎
    事實同一，與上開規定相符，自應予准許。
二、被告經合法通知，未於最後言詞辯論期日到場，核無民事訴
    訟法第386條所列各款情形，爰依原告之聲請，由其一造辯
    論而為判決。
貳、實體事項：
一、原告主張：原告等人分別於如附表2「任職期間」欄所示之
    時間，任職於陳玉芬為實際負責人之「邱素貞瑜伽天地」相
    關機構內擔任代課老師、老師、櫃檯人員等職務，兩造約定
    薪資分別如附表2「約定薪資」欄所示。陳玉芬雖分別以臺
    北市私立邱氏瑜珈短期補習班、臺北市私立邱素貞瑜珈術短
    期技藝補習班、邱氏瑜伽短期補習班等及其他多家雇主名義
    為原告等人投保勞保，惟原告等人均在陳玉芬所經營之「邱
    素貞瑜伽天地」相關機構內提供勞務並受領報酬，未與他人
    重新簽訂任何契約，被告乃勞基法第57條規定之「同一雇主
    」。嗣於105年4月間「邱素貞瑜伽天地」爆發財務危機，並
    於105年4月27日歇業，除原告己○○遭留用至105年6月14日；
    其餘原告，被告自105年4月27日即未提供原告任何工作機會
    ，亦未發給原告薪資，足認被告自105年4月27日歇業時起，
    即有依勞基法第11條第1款、第2款規定與原告戊○○、庚○○、
    乙○、甲○○、丁○○、丙○○等人，及自105年6月15日起與原告
    己○○終止勞動契約之默示意思表示。退步言之，原告戊○○、
    庚○○、乙○、丙○○復另於105年5月5日臺北市政府勞動局勞資
    爭議調解時向被告表明因被告未依約給付105年4月份薪資，
    而依據勞基法第14條規定終止契約之意思表示，故原告得請
    求給付資遣費。爰依民法第482條、第486條前段及兩造間僱
    傭契約法律關係請求被告等各給付原告如附表2「薪資」欄
    所示之薪資，及依勞退條例第12條第1項規定，原告庚○○就
    其舊制年資部分另依勞基法第17條規定請求被告等各給付原
    告如附表2「資遣費」欄所示之資遣費。並聲明：如附表3所
    示。
二、被告未於言詞辯論期日到場，亦未提出書狀作何聲明或陳述
    。　　
三、本院判斷：
　㈠原告主張上揭事實，業據其提出如附表2「證據」欄所示之證
    據，及新聞報導、邱素貞瑜伽天地停業聲明稿（宣告4月27
    日歇業）、臺北市政府勞動局105年8月17日北市勞動字第10
    538892800號函、新北市政府105年10月31日新北府勞資字第
    1052083261號函、臺北市政府教育局110年6月25日北市教終
    字第1103011777號函、臺北市政府勞動局勞資爭議調解紀錄
    （見本院卷第189、317-339頁）等件為證，並經本院函詢新
    北市政府勞工局，經該局於110年12月17日以新北勞資字第1
    102425544號函復並檢附新北市政府105年10月31日新北府勞
    資字第1052083261號函（內載邱氏瑜伽短期補習班經該府認
    定自105年4月27日歇業屬實）在案；且有臺北市政府勞工局
    於110年12月20日以北市勞動字第1106130497號函復臺北市
    私立邱素貞瑜珈術短期技藝補習班業於105年8月25日以北市
    教終字第1058783000號函註銷（見本院卷第301-305頁）在
    卷，堪認為實。
　㈡原告請求被告給付各如附表2「薪資」欄所示之薪資，有無理
    由？
　  按報酬應依約定之期限給付之；工資應全額直接給付勞工，
    民法第486條前段、勞基法第22條第2項前段定有明文。而查
    ：
　⒈原告己○○主張被告陳玉芬（即臺北市私立邱氏瑜珈短期補習
    班）積欠其如附表2編號1「薪資」欄所示之105年4月至同年
    6月14日止之薪資共27,950元；原告甲○○主張被告陳玉芬（
    即臺北市私立邱素貞瑜珈術短期技藝補習班）積欠其如附表
    2編號5「薪資」欄所示之105年4月份薪資38,000元等情，業
    據其等分別提出如附表2「證據」欄所示代課時段明細暨申
    請薪資批核表等證據為證，核屬相符，堪信屬實。故原告己○○、甲○○請求被告各給付上開薪資，應予准許。
　⒉原告戊○○、庚○○、乙○、丁○○、丙○○與被告約定之薪資如附表
    2編號2至4、6至7「約定薪資」欄所示，其等最後工作日為1
    05年4月27日，則原告戊○○、乙○分別請求被告陳玉芬（即臺
    北市私立邱氏瑜珈短期補習班）各給付105年4月份薪資18,0
    07元（20,008元×27/30，元下以下捨五入，下同）、32,670
    元（36,300元×27/30）；原告丁○○請求被告陳玉芬（即臺北
    市私立邱素貞瑜珈術短期技藝補習班）給付105年4月份薪資
    23,400元（26,000元×27/30）；丙○○請求被告陳玉芬（即邱
    氏瑜伽短期補習班）給付105年4月份薪資20,340元（22,600
    元×27/30）；原告庚○○請求被告陳玉芬（即臺北市私立邱氏
    瑜珈短期補習班）給付105年4月份薪資為36,000元（40,000
    元×27/30=36,000元），均為有理由，應予准許。
　㈢原告請求被告給付如附表2「資遣費」欄所示之資遣費，有無
    理由？
　⒈按雇主因歇業得預告勞工終止勞動契約；又按「雇主依前條
    終止勞動契約者，應依下列規定發給勞工資遣費：一、同一
    雇主之事業單位繼續工作，每滿一年發給相當於一個月平均
    工資之資遣費。二、依前款計算之剩餘月數，或工作未滿一
    年者，以比例計給之。未滿一個月者以一個月計。」，勞基
    法第11條第1款、第17條第1項定有明文。再按勞工適用本條
    例之退休金制度者，適用本條例後之工作年資，於勞動契約
    依勞基法第11條、第13條但書、第14條及第20條或職業災害
    勞工保護法第23條、第24條規定終止時，其資遣費由雇主按
    其工作年資，每滿1年發給2分之1個月之平均工資，未滿1年
    者，以比例計給；最高以發給6個月平均工資為限，不適用
    勞基法第17條之規定，勞退條例第12條第1項定亦明定。又
    雇主因歇業而欲終止勞動契約時，固須為終止之意思表示，
    惟意思表示有明示及默示之分，前者係以言語文字或其他習
    用方法直接表示其意思，後者乃以其他方法間接的使人推知
    其意思（最高法院102年度台上字第682號民事判決意旨參照
    ）。而所謂默示之意思表示，係指依表意人之舉動或其他情
    事，足以間接推知其效果意思者而言（最高法院29年上字第
    762號民事裁判意旨參照）。查，在勞動契約關係下，雇主
    應依約定提供勞工工作，並定期發給約定之薪資；勞工則須
    服從雇主之指示提供勞務。因此，雇主如已歇業、停止營業
    ，實際上未繼續提供勞工從事工作之機會，並拒絕續發工資
    ，但為圖卸資遣費等法律上之給付義務，而不依勞基法第11
    條第1款規定以明示向勞工為終止契約之意思表示時，應認
    雇主因歇業而不再繼續提供工作，亦拒絕續發工資之行為，
    已有以默示意思表示終止勞動契約之意，方足以保障勞工之
    應有權益，否則將讓消極不依勞基法規定處理資遣事宜之雇
    主卻反而得藉此脫免資遣費等法律上給付義務，自非事理之
    平，亦不符勞基法保障勞工權益之本旨。本件被告陳玉芬所
    經營之邱氏瑜伽短期補習班業經新北市政府認定自105年4月
    27日歇業，有前述新北市政府勞工局110年12月17日新北勞
    資字第1102425544號函所檢附之新北市政府105年10月31日
    新北府勞資字第1052083261號函（見本院卷第301-304頁）
    ；其並曾以停業聲明稿聲明宣告所經營之瑜伽天地於4月27
    日歇業（見本院卷第317頁），故原告主張兩造間契約，除
    原告己○○繼續留用第105年6月14日，而自105年6月15日起、
    其餘原告則自105年4月27日歇業之日起，均經被告以歇業而
    無法繼續提供工作，並拒絕繼續發給薪資之方式，依勞基法
    第11條第1款規定默示終止契約乙節，應為可採，則原告己○○、戊○○、乙○、甲○○、丁○○、丙○○各依勞退條例第12條第1
    項規定，請求被告給付資遣費，以及原告庚○○依勞基法第17
    條第1項、依勞退條例第12條第1項規定分別請求被告給付舊
    制及新制年資資遣費，均屬有據。
　⒉原告等人之任職期間如附表2「任職期間」欄所示，業如前述
    ；其等離職前6個月之各月薪資及平均工資額分別如附表4所
    示，有原告各別提出之如附表2「證據」欄所示之證據可證
    ，並為原告所不爭執（見本院卷第467-468頁）。基此：
　⑴原告己○○、甲○○、戊○○、乙○、丁○○、丙○○等人部分：
　　其等均係在勞退新制實施後開始任職，其等離職前之平均工
    資及得請求給付之資遣費數額各如附表4編號1-2、4-7所示
    ，亦為其等所是認（見本院卷第468頁），故原告己○○、甲○○、戊○○、乙○、丁○○、丙○○各依勞退條例第12條第1項規定
    請求被告給付如附表4編號1-2、4-7所示之資遣費，核屬有
    據，應予准許。至其等逾上開範圍之請求，則屬無據，均應
    予駁回。
　⑵原告庚○○部分：
　  原告庚○○係自91年7月30日起即任職於被告；另依其所提出
    之已繳納勞工個人專戶明細資料可知，原告庚○○在94年7月1
    日勞退新制實施後已選用新制退休金制度。揆諸前揭規定，
    其舊制年資2年11月又1日（即91年7月30日至94年6月30日）
    應適用勞基法第17條規定；另新制年資10年9月27日（即94
    年7月1日至105年4月27日）應適用勞退條例第12條第1項規
    定。則舊制年資2年11月又1日，依勞基法第17條第1項第2款
    規定，剩餘月數未滿1個月部分以1個月計，故應以3年計，
    基數為3，其得請求之舊制年資資遣費為99,594元（33,198
    元×3）；另新制年資10年9月27日，依勞退條例第12條第1項
    規定得請求給付之資遣費為179,684元（33,198元×（10+【9
    +27/30】÷12）×1/2）；以上合計279,278元，原告庚○○僅請
    求給付資遣費276,539元，未逾得請求範圍，自應予准許。
四、按給付有確定期限者，債務人自期限屆滿時起，負遲延責任
    。又遲延之債務，以支付金錢為標的者，債權人得請求依法
    定利率計算之遲延利息，但約定利率較高者，仍從其約定利
    率；應付利息之債務，其利率未經約定，亦無法律可據者，
    週年利率為百分之5，民法第229條第1項、第233條第1項、
    第203條定有明文。再按資遣費應於終止勞動契約後30日內
    發給；且依勞基法終止勞動契約時，雇主應即結清工資給付
    勞工，勞退條例第12條第2項及勞基法施行細則第9條亦有明
    定。本件原告請求有理由部分，請求自起訴狀繕本送達之翌
    日即自110年10月3日（見本院卷第247頁）起至清償日止，
    按法定利率即週年利率5%計算之遲延利息，應予准許。
五、綜合上述：
　㈠原告己○○、戊○○、乙○等人依民法第482條、第486條前段及兩
    造間僱傭契約法律關係及勞退條例第12條第1項規定請求被
    告陳玉芬（即臺北市私立邱氏瑜珈短期補習班）各給付如附
    表1編號1、2、4「薪資」、「資遣費」欄所示薪資及資遣費
    ，合計各如附表1編號1、2、4「應給付總額」欄所示金額，
    及均自110年10月3日起至清償日止，按週年利率5%計算之利
    息部分，為有理由，應予准許。至逾上開範圍之請求，為無
    理由，應予駁回。
　㈡原告庚○○依民法第482條、第486條前段及兩造間僱傭契約法
    律關係，及勞基法第17條第1項、勞退條例第12條第1項規定
    請求被告陳玉芬（即臺北市私立邱氏瑜珈短期補習班）給付
    如附表1編號3「薪資」、「資遣費」欄所示薪資及資遣費，
    合計如附表1編號3「應給付總額」欄所示金額，及自110年1
    0月3日起至清償日止，按週年利率5%計算之利息，均為有理
    由，應予准許。
　㈢原告甲○○、丁○○等人依民法第482條、第486條前段及兩造間
    僱傭契約法律關係及勞退條例第12條第1項規定請求被告陳
    玉芬（即臺北市私立邱氏瑜珈短期技藝補習班）各給付如附
    表1編號5、6「薪資」、「資遣費」欄所示薪資及資遣費，
    合計各如附表1編號5、6「應給付總額」欄所示金額，及均
    自110年10月3日起至清償日止，按週年利率5%計算之利息部
    分，為有理由，應予准許。至逾上開範圍之請求，為無理由
    ，應予駁回。　
　㈣原告丙○○依民法第482條、第486條前段及兩造間僱傭契約法
    律關係及勞退條例第12條第1項規定請求被告陳玉芬（即邱
    氏瑜伽短期補習班）給付如附表1編號7「薪資」、「資遣費
    」欄所示薪資及資遣費，合計如附表1編號7「應給付總額」
    欄所示金額，及自110年10月3日起至清償日止，按週年利率
    5%計算之利息部分，為有理由，應予准許。至逾上開範圍之
    請求，為無理由，應予駁回。　
六、本件係勞動事件，且係就勞工即原告庚○○為勝訴，及就其餘
    原告己○○、戊○○、乙○、甲○○、丁○○、丙○○為部分勝訴之判
    決，爰依勞動事件法第44條第1項規定，依職權宣告假執行
    ，原告請求供擔保部分，不另予審酌；並依同條第2項規定
    ，同時酌定如附表1「免為假執行供擔保金額」欄所示之相
    當金額宣告雇主即被告得供擔保而免為假執行。至於原告己○○、戊○○、乙○、甲○○、丁○○、丙○○等人其餘之訴既經駁回
    ，則其等之假執行聲請失所依附，應併予駁回。
七、訴訟費用負擔：依民事訴訟法第79條規定，由原告己○○、戊○○、乙○、甲○○、丁○○、丙○○等6人，與被告按如附表5所示
    比例負擔。
中　　華　　民　　國　　111 　年　　5 　　月　　12　　日
                  勞動法庭    法　官　李桂英
以上正本係照原本作成
如對本判決上訴，須於判決送達後20日內向本院提出上訴狀。如
委任律師提起上訴者，應一併繳納上訴審裁判費。
中　　華　　民　　國　　111 　年　　5 　　月　　 12　日
                              書記官　劉士筠
附表1（單位：新臺幣/元）：　　　　
編號 原告姓名   薪資  資遣費 應給付總額 免為假執行 供擔保金額 1 己○○ 27,950元 28,170元 56,120元 56,120元 2 戊○○ 18,007元 83,701元 101,708元 101,708元 3 庚○○ 36,000元 276,539元 312,539元 312,539元   4 乙○ 32,670元 183,494元 216,164元 216,164元 5 甲○○ 38,000元 135,875元 173,875元 173,875元 6 丁○○ 23,400元 68,687元 92,087元 92,087元 7 丙○○ 20,340元 31,960元 52,300元 52,300元 

附表2（單位：新臺幣/元）：
編號 原告 任職期間 約定薪資     薪  資  資遣費 證據         1 己○○ 100/4/11- 105/6/14 按授課鐘點計薪 4月：18,400元 5月：7,150元 6月：2,400元 小計：27,950元 28,410元 （平均工資10,974元）  扣繳憑單、代課時段明細暨申請薪資批核表、外派、個別、私人、精緻班明細暨申請薪資批核表、自願職保被保險人投保資料表（第47-62頁）   2 戊○○ 96/8/01- 105/4/27 月薪 20,008元 4月：18,007元 84,047元 （平均工資19,229元） 勞工保險被保險人投保資料表、勞工退休金個人專戶明細資料、存摺影本（第63-85頁）   3 庚○○ 91/7/30- 105/4/27 月薪 40,000元 4月：36,000元 276,539元 （平均工資33,198元） 勞工保險被保險人投保資料表、已繳納勞工個人專戶明細資料、第一商業銀行存摺存款整批濃縮清單、月薪資明細單（第87-102、315頁）   4 乙○    96/2/5- 105/4/27 月薪 36,300元 4月：32,670元 184,450元 （平均工資39,965元） 勞工保險被保險人投保資料表、勞工退休金個人專戶明細資料、第一商業銀行存摺存款客戶歷史交易明表（第103-135頁）   5 甲○○ 94/12/21- 105/4/27 按授課鐘點計薪 4月：38,000元 136,512元 （平均工資26,372元） 勞工保險被保險人投保資料表、存摺影本、代課時段明細暨申請薪資批核表（第137-151頁）   6 丁○○ 100/6/28- 105/4/27 月薪 26,000元 4月：23,400元 69,061元 （平均工資28,422元） 勞工保險被保險人投保資料表、月薪資明細單、存摺影本（第153-163頁）   7 丙○○ 103/6/11- 105/4/27 月薪 22,600元 4月：20,340元 32,114元 （平均工資34,154元） 勞工保險被保險人投保資料表、已繳納勞工個人專戶明細資料、月薪資明細單、存摺影本（第165-185頁） 
　　　　　　　　　　　　　　　　
附表3（單位：新臺幣/元）：　　　　　　　　　　　　　　　
項次 原告聲明 1 被告陳玉芬即臺北市私立邱氏瑜珈短期補習班應給付原告己○○56,360元，及自起訴狀繕本送達翌日起至清償日止，按年息5%計算之利息。 2 被告陳玉芬即臺北市私立邱氏瑜珈短期補習班應給付原告戊○○102,054元，及自起訴狀繕本送達翌日起至清償日止，按年息5%計算之利息。 3 被告陳玉芬即臺北市私立邱氏瑜珈短期補習班應給付原告庚○○312,539元，及其中267,221元自起訴狀繕本送達翌日起，其中45,318元自民事準備(三)狀繕本送達之翌日起，均至至清償日止，按年息5%計算之利息。 4 被告陳玉芬即臺北市私立邱氏瑜珈短期補習班應給付原告乙○220,750元，及自起訴狀繕本送達翌日起至清償日止，按年息5%計算之利息。 5 被告陳玉芬即臺北市私立邱素貞瑜珈術短期技藝補習班應給付原告甲○○174,512元，及自起訴狀繕本送達翌日起至清償日止，按年息5%計算之利息。 6 被告陳玉芬即臺北市私立邱素貞瑜珈術短期技藝補習班應給付原告丁○○92,461元，及自起訴狀繕本送達翌日起至清償日止，按年息5%計算之利息。 7 被告陳玉芬即邱氏瑜伽短期補習班應給付原告丙○○52,454元，及自起訴狀繕本送達翌日起至清償日止，按年息5%計算之利息。 8 原告願供擔保，請准宣告假執行。 

附表4（單位：新臺幣/元，元下以四捨五入）：
編號 原告姓名 離職前6個月每月薪資  平均工資 資遣費 1 己○○ 104年12月15-31日 5,948元（10,846元×17/31） 10,881元 28,170元   105年1月 10,062元     105年2月 13,262元     105年3月 8,062元     105年4月 18,400元     105年5月 7,150元     105年6月1-14日 2,400元   2 戊○○ 104年10月28-31日 1,899元（14,715元×4/31） 19,150元 83,701元   104年11月 31,515元     104年12月 15,915元     105年1月 0元     105年2月 22,608元     105年3月 24,954元     105年4月1-27日 18,007元（20,008元×27/30）   3 庚○○ 104年10月28-31日 5,205元（40,341元×4/31） 33,198元 276,539元   104年11月 28,301元     104年12月 36,434元     105年1月 28,301元     105年2月 35,341元     105年3月 29,606元     105年4月1-27日 36,000元（40,000元×27/30）   4 乙○ 104年10月28-31日 4,977元（38,572元×4/31） 39,758元 183,494元   104年11月 36,300元     104年12月 36,300元     105年1月 32,997元     105年2月 36,300元     105年3月 36,300元     105年4月1-27日 32,670元（36,300元×27/30）   5 甲○○ 104年10月28-31日 2,542元（19,702元×4/31） 26,249元 135,875元   104年11月 33,302元     104年12月 28,502元     105年1月 14,915元     105年2月 15,315元     105年3月 24,915元     105年4月1-27日 38,000元   6 丁○○ 104年10月28-31日 3,723元（28,850元×4-31） 28,422元 68,687元   104年11月 28,850元     104年12月 28,400元     105年1月 29,319元     105年2月 27,519元     105年3月 29,319元     105年4月1-27日 23,400元（26,000元×27/30）   7 丙○○ 104年10月28-31日 3,942（30,550元×4/31） 33,990元 31,960元   104年11月 37,300元     104年12月 35,825元     105年1月 48,569元     105年2月 28,944元     105年3月 29,019元     105年4月1-27日 20,340元（22,600元×27/30）   
　　　　　　　　　　　　　　　　
附表5：
當事人姓名 應負擔比例 原告己○○、戊○○、乙○、甲○○、丁○○、丙○○等6人。 6‰         原告庚○○ 0‰ 被告陳玉芬（即臺北市私立邱氏瑜珈短期補習班、臺北市私立邱素貞瑜珈術短期技藝補習班、邱氏瑜伽短期補習班） 994‰